【裁判字號】    99,訴,514
【裁判日期】    990603
【裁判案由】    違反毒品危害防制條例
【裁判全文】
臺灣彰化地方法院刑事判決               99年度訴字第514號
公  訴  人  臺灣彰化地方法院檢察署檢察官
被      告  甲○○
上列被告因違反毒品危害防制條例案件，經檢察官提起公訴（九
十九年度毒偵字第六一七號），本院依簡式審判程序判決如下：
    主  文
甲○○施用第一級毒品，累犯，處有期徒刑壹年。
    事  實
一、甲○○前因自民國九十三年九月十五日起至九十四年三月二
    十日止施用第一級毒品、自九十三年九月十五日起至九十四
    年一月二十三日前四日內之某時許止施用第二級毒品之案件
    ，經臺灣高等法院臺中分院以九十四年度上訴字第八七○號
    分別判處有期徒刑一年、七月，應執行有期徒刑一年六月確
    定。因違背安全駕駛致交通危險案件，經本院以九十八年度
    交簡字第九八二號判處有期徒刑四月確定，嗣經送監執行，
    於九十八年十二月六日執行完畢。又因施用第一級毒品案件
    ，經本院以九十八年度訴字第一六二六號判處有期徒刑九月
    確定，並於九十九年四月二十日送監執行，現仍在臺灣彰化
    監獄執行中。另因施用毒品案件，經本院裁定送觀察、勒戒
    後，認有繼續施用毒品之傾向，再經本院以八十七年度毒聲
    字第一九三九號裁定送強制戒治，嗣經戒治所評定合格，認
    無繼續戒治之必要，由本院以八十八年度毒聲字第一八二九
    號裁定停止戒治，於八十八年五月六日停止戒治，所餘戒治
    期間付保護管束，並於八十八年十一月十日保護管束期滿未
    經撤銷停止戒治，而執行完畢，並經臺灣彰化地方法院檢察
    署檢察官以八十八年度戒毒偵字第一七七、一七八號為不起
    訴處分確定。詎甲○○仍不知悔改，復基於施用第一級毒品
    之犯意，於九十九年二月七日晚上七時許，在彰化縣彰化市
    ○○路○段道路旁，以將第一級毒品海洛因摻入香菸點燃抽
    吸之方式，施用第一級毒品海洛因一次。嗣於九十九年二月
    九日晚上七時十分許，為警通知至彰化縣警察局彰化分局快
    官派出所，經其同意採集尿液送驗，結果呈嗎啡陽性反應，
    始悉上情。
二、案經彰化縣警察局彰化分局報告臺灣彰化地方法院檢察署檢
    察官偵查起訴。
    理  由
一、按除被告所犯為死刑、無期徒刑、最輕本刑為三年以上有期
    徒刑之罪或高等法院管轄第一審案件者外，於刑事訴訟法第
    二百七十三條第一項程序進行中，被告先就被訴事實為有罪
    之陳述時，審判長得告知被告簡式審判程序之旨，並聽取當
    事人、代理人、辯護人及輔佐人之意見後，裁定進行簡式審
    判程序；除簡式審判程序、簡易程序及第三百七十六條第一
    款、第二款所列之罪之案件外，第一審應行合議審判；刑事
    訴訟法第二百七十三條之一第一項、第二百八十四條之一分
    別定有明文。本件被告甲○○所犯係死刑、無期徒刑、最輕
    本刑為三年以上有期徒刑或高等法院管轄第一審案件以外之
    罪，且於本院行準備程序時就被訴事實為有罪之陳述，經受
    命法官告知簡式審判程序之旨，並聽取公訴人、被告之意見
    後，本院合議庭認無不得或不宜改依簡式審判程序進行之處
    ，經評議結果，裁定改由受命法官獨任行簡式審判程序，合
    先敘明。
二、訊據被告甲○○對於上開施用第一級毒品海洛因之犯行，坦
    承不諱，且員警於九十九年二月九日，經其同意採集尿液送
    驗，結果呈嗎啡陽性反應，此有尿液代號與真實姓名對照表
    、詮昕科技股份有限公司濫用藥物尿液檢驗報告各一紙在卷
    可稽，足徵被告之自白確與事實相符。另按毒品危害防制條
    例於九十二年七月九日修正公布，自九十三年一月九日施行
    ，其中第二十條、第二十三條將施用毒品之刑事處遇程序，
    區分為「初犯」及「五年內再犯」、「五年後再犯」。依其
    立法理由之說明：「初犯」，經觀察、勒戒或強制戒治後，
    應為不起訴處分或不付審理之裁定；經觀察、勒戒或強制戒
    治執行完畢釋放後，「五年內再犯」者，因其再犯率甚高，
    原實施之觀察、勒戒及強制戒治既已無法收其實效，爰依法
    追訴或裁定交付審理。至於經觀察、勒戒或強制戒治執行完
    畢釋放後，「五年後再犯」者，前所實施之觀察、勒戒或強
    制戒治已足以遮斷其施用毒品之毒癮，為期自新及協助其斷
    除毒癮，仍適用「初犯」規定，先經觀察、勒戒或強制戒治
    之程序。從而依修正後之規定，僅限於「初犯」及「五年後
    再犯」二種情形，始應先經觀察、勒戒或強制戒治程序。倘
    被告於五年內已再犯，經依法追訴處罰，縱其第三次（或第
    三次以上）再度施用毒品之時間，在初犯經觀察、勒戒或強
    制戒治執行完畢釋放五年以後，已不合於「五年後再犯」之
    規定，且因已於「五年內再犯」，顯見其再犯率甚高，原實
    施觀察、勒戒或強制戒治，已無法收其實效，即應依該條例
    第十條處罰（最高法院九十五年度第七次刑事庭會議決議參
    照）。本件被告前因施用毒品，經強制戒治後，於八十八年
    十一月十日執行完畢，又於五年內之自九十三年九月十五日
    起至九十四年三月二十日止施用第一級毒品、自九十三年九
    月十五日起至九十四年一月二十三日前四日內之某時許止施
    用第二級毒品，經臺灣高等法院臺中分院以九十四年度上訴
    字第八七○號分別判處有期徒刑一年、七月，應執行有期徒
    刑一年六月確定，此有臺灣彰化地方法院檢察署刑案資料查
    註紀錄表及臺灣高等法院被告前案紀錄表各一份在卷可考，
    則其再犯本件施用第一級毒品犯行，按諸前揭說明，自無毒
    品危害防制條例第二十條第三項規定之適用，而應按同條例
    第二十三條第二項規定，依法論科。本件事證明確，被告施
    用第一級毒品海洛因之犯行，應堪認定。
三、核被告所為，係犯毒品危害防制條例第十條第一項之施用第
    一級毒品罪。被告為施用第一級毒品，而持有該級毒品，其
    持有之低度行為，應為施用之高度行為所吸收，不另論罪。
    又被告前因違背安全駕駛致交通危險案件，經本院以九十八
    年度交簡字第九八二號判處有期徒刑四月確定，嗣經送監執
    行，於九十八年十二月六日執行完畢等情，此有臺灣彰化地
    方法院檢察署刑案資料查註紀錄表及臺灣高等法院被告前案
    紀錄表各一份在卷可稽，其於受有期徒刑執行完畢後，五年
    以內故意再犯本件有期徒刑以上之罪，為累犯，應依刑法第
    四十七條第一項規定，加重其刑。爰審酌被告曾因施用毒品
    經送觀察、勒戒、強制戒治後，仍未能戒斷，再犯本案之罪
    ，顯然未能善體國家設置觀察、勒戒、強制戒治機構，協助
    毒品施用者戒除毒癮之良法美意，及其犯罪之動機、目的、
    品行、智識程度、所生危害，暨犯罪後坦承犯行，態度尚屬
    良好等一切情狀，量處如主文所示之刑。
據上論斷，應依刑事訴訟法第二百七十三條之一第一項、第二百
九十九條第一項前段，毒品危害防制條例第十條第一項，刑法第
十一條前段、第四十七條第一項，判決如主文。
本案經檢察官林子翔到庭執行職務。
中    華    民    國    99    年    6     月    3     日
                  刑事第六庭          法  官  鄭舜元
以上正本證明與原本無異。
如不服本判決應於收受判決後10日內向本院提出上訴書狀，並
應敘述具體理由。其未敘述上訴理由者，應於上訴期間屆滿後
20日內向本院補提理由書(均須按他造當事人之人數附繕本)
「切勿逕送上級法院」。
中    華    民    國    99    年    6     月    3     日
                                      書記官  陳秀香
附錄：論罪科刑法條：
毒品危害防制條例第十條：
施用第一級毒品者，處六月以上五年以下有期徒刑。
施用第二級毒品者，處三年以下有期徒刑。

司法院資訊處製作；財團法人民間司法改革基金會備份。
